臺灣板橋地方法院刑事判決　　　　　　　96年度訴字第2871號
公　訴　人　臺灣板橋地方法院檢察署檢察官
被　　　告　乙○○
上列被告因偽造文書等案件，經檢察官提起公訴（96年度偵緝字
第1313號），被告於準備程序中對被訴之事實為有罪陳述，本院
合議庭裁定由受命法官獨任行簡式審判程序，並判決如下：
    主  文
乙○○共同連續行使偽造私文書，足以生損害於他人，處有期徒
刑陸月，如易科罰金，以銀元佰元即新臺幣玖佰元折算壹日；
減為有期徒刑月，如易科罰金，以銀元佰元即新臺幣玖佰元
折算壹日。如附表所示簽帳單上偽造之「甲○○」署押共計貳枚
沒收。
    事  實
一、乙○○與真實姓名年籍均不詳、綽號「小玉」之成年女子，
    共同基於意圖為自己不法所有之竊盜犯意聯絡，推由乙○○
    於民國95年5 月8 日凌晨2 時許，在址設臺北縣三重市○○
    路之「上格飯店」201 號房內，趁乙○○同行友人甲○○熟
    睡之際，徒手竊取甲○○之中國信託商銀行信用卡（卡號為
    0000000000000000號）1 張得手後，乙○○與「小玉」旋共
    同基於意圖為自己不法所有之詐欺取財、行使偽造私文書之
    概括犯意聯絡，由乙○○將前開竊得信用卡交予「小玉」盜
    刷消費，「小玉」遂先後於95年5 月8 日上午5 時46分、同
    日上午7 時41分，均未經甲○○同意，即分別在小北百貨三
    重店、億萬里特賣場，連續2 次持該卡刷卡購物，並在該等
    刷卡簽帳單上各偽造「甲○○」之簽名1 枚，以偽造表明乃
    「甲○○」刷卡購物消費，且「甲○○」已收受該等信用卡
    特約商店所交付之交易標的物或消費標的，並同意依據信用
    卡使用約定，依照簽帳單金額付款予發卡銀行之意之簽帳單
    私文書後，持交如附表所示信用卡特約商店店員行使之，致
    使如附表所示商店陷於錯誤，誤認確為甲○○刷卡消費，因
    將財物交付「小玉」，而足以生損害於甲○○、中國信託商
    業銀行及如附表所示商店﹙詳細之刷卡時間、消費特約商店
    、消費金額、簽帳單上偽造署押之內容等，均詳如附表所示
    ﹚。
二、案經臺灣板橋地方法院檢察署檢察官簽分偵查起訴。
    理  由
一、認定犯罪事實所憑之證據及理由：
(一)、公訴人雖原於起訴書犯罪事實欄中敘明被告乙○○乃以徒手
    方式，竊取甲○○所有之皮夾1只（內有新臺幣5千元、身分
    證、汽機車駕駛執照、中國信託商業銀行之信用卡1 張等物
    ），然因甲○○在向臺北縣政府警察局三重分局中興橋派出
    所報案前揭皮夾失竊後，旋以除皮夾內之信用卡仍未尋獲外
    ，其他皮夾內之物品均已尋回為由撤銷報案等情，業據甲○
    ○於偵查中證述綦詳，並有臺灣臺北縣政府警察局員警工作
    紀錄表附於偵查卷可參﹙見95年度偵字第23009號偵查卷第5
    頁、95年度他字第5297號偵查卷第3 頁﹚，顯見被告對該等
    經甲○○尋回之物品應無不法所有意圖，則被告辯稱係趁甲
    ○○熟睡之際，僅竊取甲○○皮夾內之前揭信用卡，旋將該
    皮夾置放於甲○○枕頭下離去，可能是甲○○睡醒後一時未
    找到皮夾才整個報失竊等語，即非無據，公訴人乃於本院準
    備程序進行中，就起訴書中所載被告竊取物品予以減縮為被
    告係竊取甲○○皮夾內之前揭信用卡，本院將上情告知被告
    ，經其表示無意見後，以此為審判範圍進行審理，先此敘明
    。
(二)、訊據被告乙○○對前開事實於本院審理中坦認在卷，核與證
    人即被害人甲○○於偵查中證述情節相符；此外，並有中國
    信託商業銀行之歷史帳單彙總查詢表、如附表所示之偽造簽
    帳單附卷可稽，足認被告前開自白應與事實相符，可以採信
    ，本件事證明確，被告犯行堪以認定。
二、新舊法比較：
(一)、刑法第2 條：
    查被告行為後，刑法第2 條第1 項業於94年2 月2 日以華總
    一義字第09400014901 號令修正公布，並自95年7 月1 日起
    施行；修正後刑法第2 條第1 項規定，已將新舊法律適用之
    「從新從輕」原則，改採「從舊從輕」原則，而此規定僅係
    規範行為後法律變更所生新舊法律比較適用之準據法，並非
    實體刑罰法律，自不生行為後法律變更之比較適用問題，應
    逕行適用新法第2 條第1 項規定。
(二)、刑法第55條牽連犯之規定：
    就牽連犯部分，修正後刑法第55條已修正為：「一行為而觸
    犯數罪名者，從一重處斷。但不得科以較輕罪名所定最輕本
    刑以下之刑」，亦即原牽連犯部分之規定業已刪除。本案被
    告所犯之竊盜、行使偽造私文書、詐欺取財等罪間，因彼此
    具有方法、目的之牽連關係而為牽連犯，如依修正前之刑法
    第55條後段牽連犯之規定，應僅從一重論以行使偽造私文書
    罪，然若依修正後之規定，因已無牽連犯之規定，自應就此
    各罪分論併罰之，再定其應執行之刑，兩者相較之下，應以
    修正前之規定較有利於被告。
(三)、刑法第56條連續犯之規定：
    刑法第56條連續犯之規定，新法已修正刪除，是於新法修正
    施行後，被告之數犯罪行為，即須分論併罰。此刪除雖非犯
    罪構成要件之變更，但顯已影響行為人刑罰之法律效果，自
    屬法律有變更，依修正後刑法第2 條第1 項規定，比較新、
    舊法結果，仍應適用較有利於被告之行為時法律即舊法論以
    連續犯。
(四)、綜合上述各條文修正前、後之比較，並依諸「新舊刑法關於
    刑之規定，雖同採從輕主義，係適用最有利於行為人之法律
    ，既曰法律，自較刑之範圍為廣，比較時應就罪刑有關之共
    犯、未遂犯、連續犯、牽連犯、結合犯以及累犯加重、自首
    減輕、暨其他法定加減原因、與加減例等一切情形，綜其全
    部之結果，而為比較，再適用有利於行為人之法律處斷」（
    參照最高法院24年上字第4634號判例要旨）及修正後刑法第
    2 條第1 項前段、後段規定之「從舊、從輕」原則，爰依整
    體比較結果，適用被告行為時之法律，即修正前刑法之相關
    規定，予以論處。
三、應適用之法律、科刑審酌事由及沒收物之處理：
(一)、按簽帳單係以文字為一定之意思表示，持信用卡刷卡消費時
    ，在簽帳單上簽署姓名，除表示已收受特約商店所交付之交
    易標的物或消費標的，並同意依據信用卡使用約定，依照簽
    帳單金額付款予發卡銀行之意，屬私文書之一種；查被告竊
    取被害人信用卡之行為，係犯刑法第320 條第1 項之竊盜罪
    ；而被告推由「小玉」持竊得信用卡，於如附表所示時地，
    2 次假冒「甲○○」名義，在如附表所示特約商店盜刷簽帳
    消費，並於簽帳單上偽簽持卡人「甲○○」署押後持交商店
    店員行使，使各該特約商店店員陷於錯誤，交付商品之行為
    ，均係犯刑法第339 條第1 項之詐欺取財罪、同法第216 條
    、第210 條之行使偽造私文書罪。被告在簽帳單上偽造「甲
    ○○」署押之行為，屬偽造簽帳單私文書之階段行為，而偽
    造私文書之低度行為復均為行使之高度行為所吸收，均不另
    論罪。又被告一個詐欺行為，同時造成對真正持卡人、特約
    商店及發卡銀行財產法益之侵害，觸犯數罪名，為想像競合
    犯，應依刑法第55條想像競合犯之規定，僅從一重處斷。再
    被告與「小玉」間，就前開竊盜、行使偽造私文書及詐欺取
    財犯行，俱有犯意聯絡、行為分擔，應依刑法第28條規定論
    以共同正犯（按修正後刑法第2 條第1 項之規定，係規範行
    為後「法律變更」所生新舊法比較適用之準據法，故如被告
    行為後刑法條文之修正，對於被告並無有利或不利之情形者
    〈例如新舊法處罰輕重相同，犯罪構成要件亦無寬嚴之別等
    〉，即無適用修正後刑法第2 條第1 項之規定比較新舊法適
    用之問題。最高法院著有95年臺上字第5589號判決意旨可供
    參照。據此，被告行為後，刑法第28條關於共同正犯之規定
    ，僅將原條文之「實施」改為「實行」，用以確認共謀共同
    正犯之處罰，此條文用語之修正，並不影響本件之論罪科刑
    ，不生新舊法比較適用之問題，應適用裁判時之刑法第28條
    規定）。又被告前開所犯2 次行使偽造私文書罪、詐欺取財
    罪，均各時間緊接，犯罪構成要件相同，顯均基於概括犯意
    反覆為之，而均為連續犯，應各依修正前刑法第56條規定，
    僅論以連續行使偽造私文書1 罪、連續詐欺取財罪1 罪，並
    各加重其刑。再被告所犯竊盜、連續行使偽造私文書、連續
    詐欺取財罪間，有方法、目的之牽連關係，應依修正前第55
    條牽連犯之規定，僅從一重之連續行使偽造私文書罪處斷。
(二)、茲審酌被告犯罪之動機、目的、手段、犯後坦承犯行態度良
    好，並業於偵查中即與被害人達成和解，有臺北縣三重市調
    解委員會95年民調字第363 號調解書1 份附於偵查卷可參（
    見95年度調參字第9704號卷第2 頁）等一切情狀，量處如主
    文所示之刑，並依修正前刑法第41條第1 項前段規定（按刑
    法第41條有關易科罰金之規定，因屬科刑規範事項之變更，
    其折算標準為裁判時所應諭知，自有就新舊法規定比較之必
    要，而修正前刑法第41條第1 項前段規定：「犯最重本刑為
    5 年以下有期徒刑以下之刑之罪，而受6 個月以下有期徒刑
    或拘役之宣告，因身體、教育、職業、家庭之關係或其他正
    當事由，執行顯有困難者，得以1 元以上3 元以下折算1 日
    ，易科罰金」，是被告行為時之易科罰金折算標準，依修正
    前罰金罰鍰提高標準條例第2 條前段規定（現已刪除），就
    其原定數額提高為100 倍折算1 日，則被告行為時之易科罰
    金折算標準，應以銀元300 元折算1 日，經折算為新臺幣後
    ，應係以新臺幣900 元折算為1 日。修正後刑法第41條第1
    項前段則規定：「犯最重本刑為5 年以下有期徒刑以下之刑
    之罪，而受6 個月以下有期徒刑或拘役之宣告者，得以新臺
    幣1,000 元、2,000 元或3,000 元折算1 日，易科罰金」，
    比較修正前、後之易科罰金折算標準，以行為時即修正前之
    規定，較有利於被告），諭知如易科罰金之折算標準。末查
    ，被告本件犯罪之時間係在96年4 月24日以前，且所犯之罪
    並無中華民國96年罪犯減刑條例第3 條所列情形，而其雖曾
    於偵查中經通緝，然按中華民國96年罪犯減刑條例第5 條之
    立法意旨，係鼓勵於偵查、審判或執行階段未到案而遭通緝
    之犯罪嫌疑人、被告、受刑人儘速自動到案，否則將無從獲
    得減刑之寬典，藉此立法方式以減輕司法資源之損耗並予罪
    犯更新向善之機。是上開中華民國96年罪犯減刑條例第5 條
    所規範「不予減刑」之適用對象，應限縮於中華民國96年罪
    犯減刑條例「施行前」遭通緝，且於中華民國96年罪犯減刑
    條例「施行時」仍未歸案，並在中華民國96年罪犯減刑條例
    「施行後」始遭緝獲（即非自動歸案）之犯罪嫌疑人、被告
    或受刑人而言，如此之限縮解釋始能符合上開立法意旨。茲
    被告本件犯罪乃於偵查中之95年12月19日，經臺灣板橋地方
    法院檢察署檢察長發布通緝，然嗣於偵查中之96年5 月2 日
    即經緝獲等情，有臺灣高等法院通緝紀錄表在卷可參，是被
    告經通緝與經緝獲之時間，既均於96年7 月16日中華民國96
    年罪犯減刑條例施行前，依前開說明，本件仍符合減刑之條
    件，據此，爰依該條例第2 條第1 項第3 款規定，減其刑期
    二分之一，並諭知如易科罰金之折算標準，以示儆懲。
(三)、如附表所示簽帳單上偽造之「甲○○」署押共計2 枚，依刑
    法第219 條規定宣告沒收之。
據上論斷，應依刑事訴訟法第299 條第1 項前段、第273 條之1
第1 項，刑法第2 條第1 項前段、刑法第28條、第56條（修正前
）、第216 條、第210 條、第339 條第1 項、第55條（修正前之
牽連犯及修正後之想像競合犯）、第219 條，修正前刑法第41條
第1 項前段，修正前罰金罰鍰提高標準條例第1 條前段、廢止前
罰金罰鍰提高標準條例第2 條，中華民國96年罪犯減刑條例第2
條第1 項第3 款、第7 條，判決如主文。
本案經檢察官郭季青到庭執行職務。
中　　華　　民　　國　　96　　年　　10　　月　　5 　　日
                     刑事第十九庭法  官  陳明偉
上正本證明與原本無異
如不服本判決應於送達後10日內向本院提出上訴狀
                                 書記官  強梅芳
中　　華　　民　　國　　96　　年　　10　　月　　5 　　日
附表
┌──┬──────┬─────┬─────┬──────┬─────┐
│編號│  刷卡時間  │消費商店  │消費金額  │簽帳單上偽造│備註      │
│    │            │          │（新臺幣）│署押之內容  │          │
├──┼──────┼─────┼─────┼──────┼─────┤
│ 1  │95年5月8日上│小北百貨  │3,048元   │偽造之「黃建│臺灣板橋地│
│    │午5時46分   │（三重店）│          │興」簽名1枚 │方法院96年│
│    │            │          │          │            │度偵緝字第│
│    │            │          │          │            │1313號偵查│
│    │            │          │          │            │卷第39頁  │
├──┼──────┼─────┼─────┼──────┼─────┤
│ 2  │95年5月8日上│億萬里特賣│5,920元   │偽造之「黃建│同上偵查卷│
│    │午7時41分   │場        │          │興」簽名1枚 │第40頁    │
└──┴──────┴─────┴─────┴──────┴─────┘
附錄本案論罪科刑法條全文：
刑法第二百十條：
偽造、變造私文書，足以生損害於公眾或他人者，處五年以下有
期徒刑。
刑法第二百十六條：
行使第二百十條至第二百十五條之文書者，依偽造、變造文書或
登載不實事項或使登載不實事項之規定處斷。
刑法第三百二十條：
意圖為自己或第三人不法之所有，而竊取他人之動產者，為竊盜
罪，處五年以下有期徒刑、拘役或五百元以下罰金。
意圖為自己或第三人不法之利益，而竊佔他人之不動產者，依前
項之規定處斷。
前二項之未遂犯罰之。
刑法第三百三十九條：
意圖為自己或第三人不法之所有，以詐術使人將本人或第三人之
物交付者，處五年以下有期徒刑、拘役或科或併科一千元以下罰
金。
以前項方法得財產上不法之利益或使第三人得之者，亦同。
前二項之未遂犯罰之。
